【裁判字號】    99,訴,2244
【裁判日期】    990907
【裁判案由】    塗銷房屋所有權移轉登記
【裁判全文】
臺灣臺北地方法院民事判決              99年度訴字第2244號
原      告  甲○○○
被      告  乙○○
上列當事人間請求塗銷所有權移轉登記事件，本院判決如下：
    主    文
原告之訴駁回。
訴訟費用由原告負擔。
    事實及理由
一、按債務人所為之有償行為，於行為時明知有損害於債權人之
    權利者，以受益人於受益時亦知其情事者為限，債權人得聲
    請法院撤銷之；債權人依第一項或第二項之規定聲請法院撤
    銷時，得並聲請命受益人或轉得人回復原狀，但轉得人於轉
    得時不知有撤銷原因者，不在此限，民法第二百四十四條第
    二項、第四項定有明文。又債權人依民法第二百四十四條第
    二項行使其撤銷權，如僅請求撤銷債務人之行為，則應以行
    為當事人為被告，即其行為為單獨行為時，應以債務人為被
    告，其行為為雙方行為時，應以債務人及其相對人為被告，
    故其行為當事人有數人時，必須一同被訴，否則應認其當事
    人之適格有欠缺，最高法院二十八年上字第九七八號、三十
    八年台上字第三０八號著有判例闡釋甚明。
二、本件原告起訴主張：被告之母莊羅細蘭曾於民國九十六年四
    月二十四日向其借款新臺幣（下同）四百萬元，屢經催討仍
    未返還，嗣雙方協議於九十七年一月三十一日先行償還其中
    一百二十一萬八千六百元，莊羅細蘭並簽發發票日為九十六
    年十一月三日、到期日為九十七年一月三十一日、以其為受
    款人、面額一百二十一萬八千六百元、票據號碼八三五二九
    九號、免除作成拒絕證書之本票一紙，並由被告背書後交付
    其收執，惟經屆期提示仍未獲付款，經其執該本票起訴請求
    被告付款，嗣兩造經鈞院新店簡易庭以九十七年度店簡移調
    字第二號調解成立，內容為被告願於九十七年六月十三日前
    給付原告一百二十一萬八千六百元。詎被告於在本票上背書
    後之九十六年十一月十二日旋將其所有、坐落臺北縣新店市
    ○○段芊蓁湖小段第一之二十、一之六三四、一之六三五、
    一之六四一地號土地上，建號同段第一六二四九號、門牌號
    碼臺北縣新店市○○街一巷三號房屋出賣予訴外人黃秀琪，
    並於同年十二月五日完成所有權移轉登記，顯係脫產行為，
    侵害原告之債權，爰依民法第二百四十四條規定，請求撤銷
    被告與黃秀琪間買賣行為，及塗銷被告與黃秀琪間所有權移
    轉登記。
三、按原告之訴，依其所訴之事實，在法律上顯無理由者，法院
    得不經言詞辯論，逕以判決駁回之，民事訴訟法第二百四十
    九條第二項定有明文。本件原告依民法第二百四十四條規定
    請求撤銷被告與黃秀琪間買賣行為，及塗銷被告與黃秀琪間
    所有權移轉登記，業如前述，原告請求撤銷者為被告與黃秀
    琪間買賣行為及所有權移轉之物權行為，均為雙方行為，揆
    諸首揭判例、法條，應以被告及黃秀琪為被告，原告僅以乙
    ○○為被告，當事人不適格，其請求顯無理由，爰不經言詞
    辯論，逕予駁回。
據上論結，本件原告之訴無理由，依民事訴訟法第二百四十九條
第二項、第七十八條，判決如主文。
中    華    民    國    99    年    9     月    7     日
                    民事第一庭  法  官  洪文慧
上列正本核與原本無異。
如不服本判決，得於判決送達之翌日起二十日內，以書狀敘述理
由，向本庭提起上訴。
中    華    民    國    99    年    9     月    7     日
                                書記官  林芝儀

司法院資訊處製作；財團法人民間司法改革基金會備份。
